臺灣雲林地方法院刑事判決　　　　　　 100年度交易字第47號
公　訴　人　臺灣雲林地方法院檢察署檢察官
被　　　告　吳有德
上列被告因公共危險案件，經檢察官提起公訴（100 年度偵字第
543 號、第1344號），被告於準備程序就被訴事實為有罪之陳述
，經本院合議庭裁定由受命法官獨任行簡式審判程序，判決如下
：
    主    文
吳有德服用酒類，不能安全駕駛動力交通工具而駕駛，處有期徒
刑貳月，如易科罰金，以新臺幣壹仟元折算壹日。又服用酒類，
不能安全駕駛動力交通工具而駕駛，處有期徒刑貳月，如易科罰
金，以新臺幣壹仟元折算壹日。應執行有期徒刑月，如易科罰
金，以新臺幣壹仟元折算壹日。
    犯罪事實
一、吳有德分別：(一)於民國99年12月31日下午2 時起至同日下午
    4 時許止，在雲林縣四湖鄉○○村○○○路9 號住處內，飲
    用啤酒後，已達不能安全駕駛動力交通工具之程度，仍騎乘
    車牌號碼NUH-356 號重型機車（下稱NUH-356 號車），自上
    開飲酒處出發而行駛於道路，欲前往住處附近搭載姪子吳清
    波，嗣於同日下午4 時30分許，行經雲林縣四湖鄉○○村○
    ○○○ ○路8.9 公里處（距離吳有德住處約200 公尺），遇見
    在他處飲酒後正走路回家之吳清波，在吳清波跨坐上吳有德
    騎乘之NUH-356 號車後座，吳有德即騎乘NUH-356 號車搭載
    吳清波，沿該公路由南往北方向行駛，不久因重心不穩，隨
    即人車倒地，吳有德受有頭部外傷、顏面多處擦挫傷等傷害
    ，吳清波則受有頭部外傷併腦震盪、臉部擦傷、撕裂傷、右
    手挫擦傷等傷害（吳有德涉犯過失傷害部分，未具告訴）；
    (二)100 年2 月16日晚上10時起至同日晚上11時44分止，在上
    開住處內食用薑母鴨（含米酒）後，已達不能安全駕駛動力
    交通工具之程度，仍騎乘NUH-356 號車，自上開飲酒處出發
    而行駛於道路，欲前往養鵝場查看。嗣(一)吳有德經送醫救治
    ，於99年12月31日下午6 時8 分許，由醫師抽血檢測後，發
    現其血液中酒精濃度達218.1mg/dl，換算呼氣酒精濃度為每
    公升1.0905毫克（計算式：218.1mg ／dl200 ＝1.0905mg
    /l），並為警據報後，前往交通事故現場處理，而查悉上情
    ；(二)100 年2 月16日晚上11時44分許，吳有德行至住家附近
    即雲林縣四湖鄉○○村○○○路28號前時，為警攔檢後，測
    得其呼氣酒精濃度為每公升0.75毫克，而查獲上情。
二、案經雲林縣警察局臺西分局報告臺灣雲林地方法院檢察署檢
    察官偵查起訴。
    理    由
一、被告吳有德所犯係死刑、無期徒刑、最輕本刑為3 年以上有
    期徒刑以外之罪，其於準備程序就前揭被訴事實為有罪之陳
    述，經受命法官告知簡式審判程序之旨，並聽取其與公訴人
    之意見後，本院合議庭認無不得或不宜改依簡式審判程序進
    行之情事，依刑事訴訟法第273 條之1 第1 項、第284 條之
    1 規定，裁定由受命法官獨任進行簡式審判程序。
二、上開犯罪事實一、(一)部分，業據被告於本院審理時坦承不諱
    ，犯罪犯罪事實一、(二)部分，業據被告於警詢、偵查中及本
    院審理時均坦承不諱，就犯罪事實一、(一)部分，核與吳清波
    於警詢時指述本案交通事故發生之經過大致相符（見雲林縣
    警察局臺西分局雲警西偵字第1000000318號卷，下稱警卷(一)
    ，第4 頁），復有道路交通事故現場圖、道路交通事故調查
    報告表(一)(二)、道路交通事故當事人酒精測定紀錄表暨北港檢
    驗檢查報告、吳有德中國醫藥大學北港附設醫院診斷證明書
    、吳清波中國醫藥大學北港附設醫院診斷證明書、證號查詢
    機車駕駛人各1 紙、雲林縣警察局舉發違反道路交通管理事
    件通知單2 紙及道路交通事故照片12張（見警卷(一)第5 至9
    、11、13至16、19至24頁）附卷足憑；就犯罪事實一、(二)部
    分，復有雲林縣警察局舉發違反道路交通管理事件通知單、
    道路交通事故當事人酒精測定紀錄、刑法第185 條之3 案件
    測試觀察紀錄表、證號查詢機車駕駛人各1 份（見警卷(一)第
    16頁；雲林縣警察局臺西分局雲警西偵字第1001000187號卷
    ，第7 至9 頁）在卷可稽，足認被告上開自白與事實相符，
    均堪以採信。
三、按酒精對人體之作用，因個人體質而有不同，究需飲用多少
    數量之酒類或呼氣及血液中酒精含量達如何之濃度始為不能
    安全駕駛，尚難為一致之規定，此亦刑法未以飲酒數量或呼
    氣及血液中酒精含量濃度，作為酒後不能安全駕駛動力交通
    工具而駕駛之公共危險罪構成要件之故，自應以行為人酒後
    之實際駕駛行為、反應、精神狀態等客觀可察之狀況資為判
    斷。就犯罪事實一、(一)部分，被告坦認於騎乘NUH-356 號車
    前，確有飲用啤酒之事實，且被告該次因騎乘NUH-356 號車
    人車倒地受傷，經送醫急救並抽血檢驗後，所驗出之血液中
    酒精濃度達218.1mg/dl（換算呼氣酒精濃度為每公升1.0905
    毫克）；另就犯罪事實一、(二)部分，被告坦承於駕駛車輛前
    確有食用薑母鴨（含米酒）之事實，其為警攔檢盤查後，所
    測量呼氣中酒精濃度為每公升0.75毫克，有前揭道路交通事
    故當事人酒精測定紀錄表暨北港檢驗檢查報告、道路交通事
    故當事人酒精測定紀錄表各1 紙附卷可憑，顯見均已達道路
    交通安全規則第114 條第2 款所定吐氣所含酒精濃度超過每
    公升0.25毫克而不得駕車之程度2 倍以上，而具相當之危險
    性。再參酌德國、美國之認定標準，對於呼氣酒精濃度已達
    每公升0.55毫克時，就人之生理方面，已產生視覺反應遲鈍
    、影像不能集中，同時不能看清前方路況及車旁照後鏡等狀
    況，其肇事率為一般正常人之10倍，認已達「不能安全駕駛
    」之標準，此亦有法務部於88年5 月10日邀集交通部、行政
    院衛生署、內政部警政署、中央警察大學等單位相關人員召
    開之研商訂定刑法第185 條之3 服用毒品、麻醉藥品、酒類
    或其他相類之物，不能安全駕駛交通工具之認定標準會議結
    論可參。又參以被告於犯罪事實一、(一)所示時、地，飲酒後
    騎乘NUH-356 號車，搭載吳清波後，隨即因重心不穩，人車
    倒地，導致被告與吳清波均受傷等情，已如前述，並有前揭
    被告及吳清波之診斷證明書附卷可考，又被告犯罪事實一、
    (二)所示時、地，飲酒後騎乘NUH-356 號車，為警攔檢盤查，
    且被告當時語無倫次、多話等事實，亦有刑法第185 條之3
    案件測試觀察紀錄表附於警卷可按，綜上各情相互以參，足
    認本案被告於犯罪事實一、(一)(二)所載之時、地，均係因酒後
    受酒精影響致其注意能力減退而無法妥適騎乘機車，故其當
    時已達不能安全駕駛動力交通工具之狀態之事實，已堪認定
    。是本案事證明確，被告2 次酒後駕車之犯行洵堪認定，均
    應予依法論科。
四、論罪科刑之理由：
    核被告上開所為，均係犯刑法第185 條之3 服用酒類不能安
    全駕駛動力交通工具而駕駛之公共危險罪。被告所犯上開2
    罪間，犯意各別、行為互殊，應予分論併罰。爰審酌被告前
    因公共危險案件，經臺灣雲林地方法院檢察署檢察官以99年
    度偵字第4959號案件為緩起訴處分確定，緩起訴期間為1 年
    ，自99年11月4 日起至100 年11月3 日止，此有臺灣高等法
    院被告前案紀錄表1 份附卷可參，是被告對於酒精成分對人
    之意識能力具有不良影響，酒後駕車對一般往來之公眾及駕
    駛人自身皆具有高度危險性，當有所悉，竟不能記取教訓，
    漠視自己安危，枉顧公眾安全，再為本案2 次酒醉駕車之犯
    行，殊不可取，自應予以相當之非難，惟念及犯後於本院審
    理時終坦承犯罪事實一、(一)之犯行，始終坦承犯罪事實一、
    (二)之犯行，犯後態度尚可，暨其自陳從事務農工作，收入不
    穩定，有時半年才能收成1 次，收成時可賺取新臺幣1 萬多
    元，國小肄業之之智識程度，離婚不久心情不好而飲酒之犯
    罪動機，目前獨居，子女均已成年之家庭狀況等一切情狀，
    量處如主文所示之刑，並諭知易科罰金之折算標準，併定其
    應執行之刑，以資懲儆。至公訴人雖對被告具體求處應執行
    有期徒刑6 月，惟經本院審酌上情，認稍嫌過重，併予敘明
    。
據上論斷，應依刑事訴訟法第299 條第1 項前段，刑法第185 條
之3 、第41條第1 項前段、第51條第5 款，刑法施行法第1 條之
1 第1 項，判決如主文。
本案經檢察官吳文城到庭執行職務。
中    華    民    國   100    年    4     月    29    日
                  刑事第三庭    法  官  陳雅琪
以上正本證明與原本無異。
如不服本判決應於收受判決後10日內向本院提出上訴書狀，並應
敘述具體理由；其未敘述上訴理由者，應於上訴期間屆滿後20日
內向本院補提理由書（均須按他造當事人之人數附繕本）。「切
勿逕送上級法院」。
                                書記官  顏錦清
中    華    民    國   100    年    4     月    29    日
附錄法條：刑法第185條之3
服用毒品、麻醉藥品、酒類或其他相類之物，不能安全駕駛動力
交通工具而駕駛者，處1 年以下有期徒刑、拘役或科或併科15
萬元以下罰金。